臺灣板橋地方法院民事判決　　　　　　　95年度勞訴字第52號
原　　　告　丙○○
訴訟代理人　張瑞釗律師
被　　　告　顯隆工業股份有限公司
法定代理人　乙○○
訴訟代理人　甲○○
上列當事人間請求給付退休金事件，經本院於民國95年12月28日
言詞辯論終結，判決如下：
    主  文
原告之訴及假執行之聲請均駁回。
訴訟費用由原告負擔。
    事實及理由
一、原告主張：
  (一)原告自民國（下同）79年11月26日起任職被告公司從事汽車
    銷售業務，至95年1 月6 日退休，服務已滿15年餘，依勞動
    基準法第55條第1 項規定，有30.5個基數。原告於94年11月
    間為被告公司分別銷售SUZUKI XL-7 進口休旅車予客戶保碩
    企業有限公司（下稱保碩公司）及柏亞事業有限公司（下稱
    柏亞公司）各1 台（下稱系爭車輛），每台價款新台幣（下
    同）105 萬元，有訂購合約書可憑，則被告應於94年12月發
    給原告每台74,000元之銷售獎金（即基本獎金每台14,000元
    ＋折讓獎金每台5 萬元＋逾期車輛加碼獎金1 萬元＝銷售獎
    金74,000元）。依勞動基準法第2 條第4 款、第55條第1 項
    規定，原告於95年1 月6 日退休時，被告應將上開銷售獎金
    計入退休金之月平均工資內而為給付，然被告卻未計入，致
    所給付原告之退休金短少752,333 元〈計算式：（每台銷售
    獎金74,000元×2 台÷6 （即退休前6 個月）×30.5基數＝
    752,333 元〉。爰基於兩造間僱傭契約及勞動基準法第55
    條規定，請求被告給付退休金差額752,333 元。
  (二)逾期車輛加碼獎金即當車輛出廠已久或因改型即將停產淘汰
    車種時，公司為減少庫存壓力，加碼給付獎金予銷售上述車
    種之業務員，以勵促銷。原告所銷售之XL-7車種於94年11月
    間，公司所有關係企業在台灣北區約250 名業務員，僅有原
    告銷售上述車種，且銷售2 台，業績獎金每台74,000元，此
    為原告所得工資，被告應將之列入薪資，並據以計算退休金
    。
  (三)原告銷售予客戶保碩公司及柏亞公司之休旅車，每台車款均
    為105 萬元，並非被告所稱976,000 元，此有訂購合約書各
    1 件可憑，其上並經被告公司襄理宋東穎於「車籍資料領用
    申請單」第一聯「獎金計算欄」上載明「發票折讓」為零，
    又經總公司協理謝東勳於「總公司欄」上簽名確認後，由公
    司會計簡素芳開立每部金額為105 萬元之發票各1 紙，交領
    牌小姐黎文欣執以辦理領牌，又已送交監理處收件，並於發
    票上打孔認證。嗣因被告獲知原告準備退休，遂以發票開錯
    為藉口，請會計小姐重開每張金額各為976,000 元之發票兩
    紙，囑領牌小姐黎文欣將金額各為976,000 元之發票兩紙送
    交監理所，並將前開每張金額105 萬元之發票兩張抽換取回
    ，而將原告之銷售獎金每台74,000元擅自以折讓方式利益輸
    送給客戶，壓低原告之退休金等語。
  (四)聲明請求：被告應給付原告752,333 元及自起訴狀繕本送達
    翌日起至清償日止，按年息5%計算之利息；願供擔保請准宣
    告假執行。
二、被告則以：
  (一)被告自79年11月26日起任職被告期間，擔任汽車銷售等業務
    ，其最近3 年平均收入為39,558元，最近3 年銷售台數：92
    年度23台、93年度17台、94年度16台，平均每月僅銷售約1.
    5 台車輛業績，原告至94年12月6 日申請於95年1 月6 日辦
    理退休，被告即依勞動基準法相關規定，核算退休金基數計
    30.5個基數，乘以平均工資32,078元（退休前6 個月薪資為
    ：94年7 月18,438元、94年8 月55,010元、94年9 月18,010
    元、94年10月35,000元、94年11月18,010元、94年12月48,0
    00元），退休金計978,379 元，被告已依規定如數給付原告
    。然原告於94年11月間分別銷售2 台同型SUZUKI XL-7 進口
    休旅車予客戶保碩公司及柏亞公司，原告於申領牌照登記書
    時，必須填寫被告公司車籍資料領用申請單，原告填寫該項
    申請單時均特別註明該2 台車輛與太子汽車公司、KIA 、福
    特公司等同業競價要求各車折讓105,000 元，被告為協助原
    告達成銷售目的，除被告規定之標準折讓額5 萬元及原告同
    意將其業務代表基本獎金14,000元（該筆獎金可以發票抵減
    ，係可折讓，由業務代表自行決定）亦列入折讓外，被告同
    意另再多加折讓1 萬元額度，亦即，系爭車輛每輛車之總折
    讓額度為74,000元，換言之，各車實際售價為976,000 元，
    原告卻將系爭2 台銷售車輛均各折價105,000 元，與被告公
    司規定不符。且被告系爭車輛每輛之實收車款為976,000 元
    ，足見原告與客戶間之實際成交價格係976,000 元，則被告
    依法依實收車款金額開立發票，並辦理領牌交車完成交易手
    續，並無違誤。原告主張其94年11月應得之績效獎金148,00
    0 元（74,000元×2 台），顯係原告業務上灌水企圖藉以混
    淆被告車輛銷售獎金管理辦法以領取不法退休金利益之行為
    ，被告未將其計入退休金計算基礎，並未違法。
  (二)被告係一汽車銷售公司，訂有各種促銷汽車之辦法以為運作
    ，以系爭車輛車種為例：該車種標準折讓額5 萬元，業務代
    表基本獎金14,000元（該筆獎金由業務代表自行決定是否折
    讓予客戶），原則上該車之底價為986,000 元，惟若有特殊
    情況為求達成交易時，例外仍可降低車輛底價，惟僅被告有
    權決定。原告雖主張其銷售獎金之計算基礎為：基本獎金14
    ,000 元 ＋折讓獎金5 萬元＋加碼獎金1 萬元＝74,000元銷
    售獎金。惟依被告公司「94年11月各車型折讓額度表」，基
    本獎金14,000元原告已自行決定折讓給客戶（即原告已房契
    基本獎金），標準折讓獎金5 萬元係被告給予原告銷售該車
    之籌碼，原告亦全數折讓予客戶。至於所謂逾期車輛加碼獎
    金1 萬元，乃係原告所自創，並無此獎金項目，被告固有例
    外同意系爭車輛每輛再給予優惠折讓1 萬元予客戶，惟此係
    被告例外同意給與客戶之優惠折讓額度，與原告毫無關係，
    對原告亦無所謂其所稱之可得有「逾期車輛加碼獎金」等語
    ，資為抗辯。
  (三)答辯聲明：駁回原告之訴及假執行聲請；如受不利判決，願
    供擔保請准宣告免為假執行。
三、兩造不爭執事項：
  (一)原告自79年11月26日起任職被告公司從事汽車銷售業務員，
    至95年1 月6 日退休，服務已滿15年1 個月，退休金基數為
    30.5個基數。被告以原告退休前6 個月平均工資32,078元（
    退休前6 個月薪資為：94年7 月18,438元、94年8 月55,010
    元、94年9 月18,010元、94年10月35,000元、94年11月18,0
    10元、94年12月48,000元），乘以30.5個基數，計978,379
    元退休金給付原告。
  (二)原告於94年11月間為被告公司銷售2 台SUZUKI XL-7 進口休
    旅車，係分別銷售予柏亞公司、保碩公司，並與該2 公司分
    別簽立訂購合約書，記載車款金額為105 萬元（見本院三重
    簡易庭95重勞調字第20號卷，下稱簡易庭卷，第6 、7 頁）
    。原告並於系爭2 台車輛之車籍資料領用申請單「車款」欄
    勾選填載「現金：1,050,000 元，…」，及記載「折價：10
    5,000 ，與太子、KIA 、福特及同業競價」字樣（見簡易庭
    卷第27、31頁）。
  (三)依被告公司「94年11月各車型折讓額度表」關於SUZUKI XL-
    7 車種，標準折讓額度為5 萬元，基本獎金為14,000元（見
    簡易庭卷第29頁）。被告公司「94年11月份鈴木車系促銷獎
    懲辦法」第1 條第1 款業代獎懲規定：「依94年11月SUZUKI
    之銷售車型台數計算。業績台數2~3 台，每台獎懲金額4,00
    0 元（每台獎勵金額自第1 台起算）業績台數4 台，每台獎
    懲金額5,000 元（每台獎勵金額自第1 台起算）」、第3 款
    規定：「11月份進口車專案：業代每台加發特別獎金5,000
    元，若在11月20日（含）以前領牌者，每台提高為12,000元
    ，若11~12 月未銷售者罰2,000 元。」（見本院卷第41頁）
    。被告並已依「94年11月份鈴木車系促銷獎懲辦法」第1 條
    第3 款規定發給原告特別獎金12,000元（見本院卷第81頁第
    1 行筆錄）。
  (四)被告重新開立本件每張金額為976,000 元統一發票兩張，向
    監理單位抽換取回原開立每張金額105 萬元之統一發票兩張
    （並有台北縣政府處理勞資爭議協調會議記錄影本1 件、發
    票金額為976,000 元之統一發票影本2 張、作廢之發票金額
    為105 萬元之統一發票影本2 紙可參，見簡易庭卷第34頁、
    本院卷第76、77頁）。
四、兩造爭執事項要點厥為：(一)被告公司關於系爭車輛之銷售，
    是否有折價與折讓之區分？(二)原告銷售系爭車輛2 台，是否
    每台均得領取銷售獎金74,000元？經查：
五、原告主張被告公司關於系爭車輛之銷售，有折價與折讓之區
    分等語，為被告否認。查，依被告公司「94年11月各車型折
    讓額度表」關於SUZUKI XL-7 車種，標準折讓額度為5 萬元
    ，基本獎金為14,000元（見簡易庭卷第29頁），而該折讓額
    度表就其餘各種車種，亦列有不同金額折讓額度，此觀之該
    表之「標準折讓」欄可明，並無何原告所稱另有「折價」之
    區分可言。而系爭車輛之車籍資料領用申請單上「獎金計算
    」欄中之各項，亦僅有「發票『折讓』」欄及「『折讓』總
    金額」欄，並無另有原告所稱之「折價」欄位或項目（見簡
    易庭卷第27、31頁）。至於原告雖稱所謂折價，係指業務員
    與客戶間之折給贈品即全險48,713元、配件53,600元、領牌
    稅約3,500 元等贈與予客戶，並無折讓等語（見本院卷第48
    頁），並舉有車籍資料領用申請單上載明「折價」，及其上
    「獎金計算」欄項下之「發票折讓」項目為○為證（見本院
    卷第50頁之原告95年8 月15日準備續(一)狀末行）。然查：系
    爭車輛車籍資料領用申請單上之「車款」欄，係原告自行以
    手寫字樣記載「『折價』105,000 ，與新竹太子、KIA 、福
    特公司等同業競價」字樣，實際上並非被告公司所印製之制
    式欄位內之項目，且於「車款」欄第1 項目為「□現金：元
    ，折讓：元」，原告雖勾選並填載現金：1,050,000 元，但
    卻未於緊接於後之「折讓：元」處記載折讓金額，反而於車
    款欄下方空白處，自行以手寫方式記載「『折價』105,00
    0-，與新竹太子、KIA 、福特同業競價」字樣，依此，尚難
    謂被告公司內部有何折讓及折價之區分。故原告該部分主張
    ，尚非可採。
六、至於原告之主管謝東勳雖因原告上開於「車款現金」欄內僅
    填寫現金105 萬元，而在「獎金計算」欄之「標準額度」項
    目以「藍筆」記載：「64000 ＋12000 （20前）」（亦即，
    依「94年11月各車型折讓額度表」系爭車輛標準折讓額度5
    萬元，加上業務代表基本獎金14,000元，再加上依「94年11
    月份鈴木車系促銷獎懲辦法」第1 條第3 款後段之於94年11
    月20日（含）以前領牌者，每台特別獎金提高為12,000元）
    （見本院卷第107 頁之彩色影本），且主管謝東勳復未於「
    發票折讓」欄上填載任何字樣，而未注意原告所自行手寫記
    載之上開字樣。然原告本件銷售系爭車輛2 台，客戶保碩公
    司及柏亞公司實際上均僅付每輛車款976,000 元，並非105
    萬元之事實，為原告所不爭，並有被告所提車款查詢資料2
    份附卷可稽（見本院卷第28、29頁），復經本院向上開2 客
    戶公司函詢，經保碩公司檢送該公司之系爭車輛交易支票存
    根聯3 張、統一發票1 張、交車確認表1 紙、保險收據1件
    、汽車買賣合約書1 份、汽車新領牌照登記書1 張、匯款回
    執聯1 件等影本為憑（見本院卷第94至100 頁），及柏亞公
    司公司檢送該公司系爭車輛交易車款支票存根聯4 紙、支票
    簿封面影本1 張、統一發票1 張、保險費收據2 張、交車確
    認表1 件、訂購合約書1 件、汽車新領牌照登記書1 張等影
    本在卷可稽（見本院卷第114 頁至124 頁），足認原告銷售
    系爭車輛之每輛實際售價均為每台976,000 元，而非其主張
    之105 萬元，堪認被告該部分抗辯為可採。
七、原告於94年11月10日填載上開系爭2 台車輛之車籍資料領用
    申請單後，呈請被告總公司簽核後，經被告公司審核小組發
    現每輛實際售價為976,000 元及原告之主管謝東勳將原告銷
    售獎金計算錯誤之情，旋於同日予以更正，並額外同意給與
    原告折讓予客戶之1 萬元額度，此有原告申請日期94年11月
    10日之車籍資料領用申請單上「獎金計算」欄內之項目另由
    被告總公司之主管以「紅筆」予以更正金額並簽名及記載日
    期可證（見本院卷第107 、109 頁彩色影本）。原告之銷售
    獎金如何計算，依被告公司印製之制式空白車籍資料領用申
    請單及本件原告所提出系爭車輛之車籍資料領用申請單影本
    2 件所示，下方尚須經「營業所所長」、「營業所會計」、
    「總公司」、「審核小組」等各主管單位層層簽核，且最下
    方亦記載：「申請單未經審核小組審核通過，營業所不得私
    自領用，若經查屬實違反規定領用，簽報重處據點長」字樣
    ，則系爭2 台車輛之車籍資料領用申請單各欄既須經被告公
    司內部經各級主管及審核小組層層簽核符合規定後，方為確
    定，而原告銷售系爭車輛之折讓額度既與被告公司上開「94
    年11月各車型折讓額度表」及「94年11月份鈴木車系促銷獎
    懲辦法」規定未合，且被告公司亦未簽核同意確定，此觀之
    系爭車輛之車籍資料領用申請單左下方「審核小組」欄並未
    簽准之情甚明，則尚難謂原告當時主管即副理謝東勳誤於獎
    金計算欄為錯誤之計算及漏未於「發票折讓」欄及「折讓總
    金額」欄記載折讓金額等情，即得認為原告已得請求其所主
    張之銷售獎金。
八、依被告所提、原告不爭執真正之被告公司「94年11月份鈴木
    車系促銷獎懲辦法」，載明：「（SUZUKI車系，以收清領（
    鐵）牌為準）」字樣，該辦法第1 條第1 款業代獎懲規定：
    「依94年11月SUZUKI之銷售車型台數計算。業績台數2~3 台
    ，每台獎懲金額4,000 元（每台獎勵金額自第1 台起算）業
    績台數4 台，每台獎懲金額5,000 元（每台獎勵金額自第1
    台起算）」、第3 款規定：「11月份進口車專案：業代每台
    加發『特別獎金』5,000 元，若在11月20日（含）以前領牌
    者，每台提高為12,000元，若11~12 月未銷售者罰2,000 元
    。」（見本院卷第41頁），上開促銷獎懲辦法乃係規定促銷
    該車系車輛之獎勵金及額外加發之特別獎金。且該促銷獎懲
    辦法之適用範圍限定以「收清領（鐵）牌為準」，已如前述
    ，顯然係以「實際向客戶收清之車款金額」為計算標準，自
    不包括尚未折讓前之價額。其次，依「統一發票使用辦法」
    第9 條第1 項規定營業人開立統一發票應據實載明交易日期
    、品名、數量、單價、金額、銷售額、課稅別、稅額等項目
    ，且依同辦法第20條規定，營業人如於開立統一發票後，有
    發生折讓情事者，買受人如亦為營業人者，如開立統一發票
    之銷售額尚未申報者，應收回原開立統一發票收執聯及扣抵
    聯，黏貼於原統一發票存根聯上，並註明「作廢」字樣；倘
    開立統一發票之銷售額已申報者，應取得買受人出具之銷貨
    退回、進貨退出或折讓證明單外，並應收回原開立統一發票
    收執聯…。（參同辦法第20條第1 項第1 款本文、第2 款本
    文規定）。而本件系爭車輛之銷售客戶實際上每輛均僅付車
    款976,000 元，足見原告之銷售價格為976,000 元，被告將
    原所誤開金額為105 萬元發票，依上開統一發票使用辦法規
    定據實申報，且於開立發票後之銷售額尚未申報之際，即收
    回原開立統一發票收執聯及扣抵聯，黏貼於原統一發票存根
    聯上，並註明「作廢」字樣（見本院卷第77頁），重新開立
    正確銷售金額976,000 元之發票，乃依相關法律規定所為，
    並無何違誤之處，故原告主張應以被告公司內部第一次尚非
    更正金額前之所開立統一發票金額105 萬元為計算原告銷售
    獎金之標準云云，自非有據。
九、又原告雖主張有所謂逾期車輛加碼獎金1 萬元乙節，惟為被
    告否認。查，細譯被告公司「94年11月各車型折讓額度表」
    及「94年11月份鈴木車系促銷獎懲辦法」全文，亦未見有何
    逾期車輛加碼獎金。而原告本人於本院陳稱：「逾期車輛加
    碼獎金就是94年11月20日前領牌就可以領獎金12,000元」等
    語（見本院95年9 月5 日言詞辯論筆錄），嗣又改稱：「我
    所說的逾期車輛加碼獎金就是被告公司同意補助我1 萬元的
    該部分。」（見本院卷第81頁言詞辯論筆錄），然被告否認
    此係同意給予原告之獎金，而表示僅為同意給予其所銷售客
    戶之例外特別折讓額度，原告就此有利之事實未能舉證以實
    其說，尚難認其該部分主張為可採。
十、綜上所述，原告主張其得領取每輛銷售獎金74,000元，並應
    計入其退休前之平均工資，請求被告給付短少之退休金差額
    752,333元及自起訴狀繕本送達翌日起之法定遲延利息，非
    有理由，應予駁回。原告之訴既經駁回，其假執行之聲請失
    所附麗，併駁回之。
十一、本件事證已臻明確，兩造其餘主張、攻擊防禦及所提證據
      ，一經審酌後認於本判決結果不生影響，爰不一一論述，
      附此敘明。
十二、結論：原告之訴為無理由，依民事訴訟法第78條，判決如
      主文。
中　　華　　民　　國　　96　　年　　1 　　月　　18　　日
                  民事第一庭    法　官　陳翠琪
以上正本係照原本作成
如對本判決上訴，須於判決送達後20日內向本院提出上訴狀
中　　華　　民　　國　　96　　年　　1 　　月　　19　　日
                            書記官　李瑞芝
